臺灣臺南地方法院刑事判決
111年度易字第572號
公  訴  人  臺灣臺南地方檢察署檢察官
被      告  羅婉玲


上列被告因侵占遺失物案件，經檢察官提起公訴（110年度偵字
第26393號），本院判決如下：
    主  文
羅婉玲犯侵占離本人持有物罪，處罰金新臺幣壹萬元，如易服勞
役，以新臺幣壹仟元折算壹日。緩刑貳年，緩刑期間付保護管束
，並應於本判決確定之日起陸個月內，接受法治教育壹場次。
    事  實
一、羅婉玲於民國110年11月26日15時5分許，在臺南市○區○○路0
    段00號之全家便利商店內操作ATM提款及選購店內商品，適
    該店店員李岳晉將其所有之手機1支（型號為IPHONE XR，門
    號詳卷）遺忘在商品架上，經另1名男性顧客拾得並送往櫃
    台，詎羅婉玲在櫃台結帳時見狀，竟意圖為自己不法之所有
    ，基於侵占離本人持有物之犯意，立即聲稱該手機為其所有
    ，並將該手機收入自己口袋後離去。嗣因李岳晉發覺後報警
    處理，經警調閱監視器畫面後，於同日16時55分許，循上開
    手機內建定位程式所顯示之定位資訊，至羅婉玲斯時位於臺
    南市○○區○○街00○0號之居所，當場查獲羅婉玲持有上開手機
    ，並查扣該手機1支（已發還李岳晉），而查悉上情。
二、案經李岳晉訴由臺南市政府警察局第五分局報告臺灣臺南地
    方檢察署檢察官偵查起訴。
    理  由
壹、關於證據能力之認定：
一、本判決所引用具傳聞證據性質之供述證據，檢察官、被告羅
    婉玲於本院審理時，均已明示同意有證據能力（本院卷第11
    1至113頁），經本院審酌該等證據作成時之情況，並無違法
    取證或其他瑕疵，與本案待證事實均具有關聯性，亦無顯不
    可信之情況，認為以之作為證據應屬適當，依刑事訴訟法第
    159條之5第1項規定，均有證據能力。
二、另本判決所引用之非供述證據，與本案待證事實均具有證據
    關聯性，且無證據證明係公務員違背法定程序所取得，依刑
    事訴訟法第158條之4規定之反面解釋，亦均有證據能力。
貳、認定犯罪事實所憑之證據及理由：
　　上開犯罪事實，業據被告於本院審理中坦承不諱（本院卷第
    120至121頁），核與證人即告訴人李岳晉、證人即案發當時
    在結帳櫃台之店員蘇楨琟分別於警詢及偵查中具結證述之情
    節大致相符（證據出處依序為：警卷第13至15、19至21頁、
    偵卷第20至21頁；警卷第23至27頁、偵卷第19至21頁），並
    有店內監視器錄影畫面擷圖9張、告訴人指出其手機原所在
    位置照片1張、查獲被告照片1張、告訴人及其友人以不同門
    號或市話撥打27通電話至告訴人上開手機之通話紀錄擷圖1
    張在卷可稽（警卷第43至45頁）；又員警依告訴人上開手機
    內建定位程式所顯示手機所在位置，循線至被告斯時位於臺
    南市○○區○○街00○0號居所，當場查扣告訴人上開手機1支，
    並已發還告訴人等情，亦有臺南市政府警察局第五分局扣押
    筆錄、扣押物品目錄表、領據各1份及扣押物照片2張附卷可
    參（警卷第29至33、37、39、41頁），足認被告上開任意性
    自白與事實相符，堪以採信。是本案事證明確，被告上開侵
    占離本人持有物犯行洵堪認定，應依法論科。
參、論罪科刑：
一、刑法第337條所謂「離本人所持有之物」，係指物之離其持
    有，非出於本人之意思者而言，故除遺失物、漂流物外，凡
    非基於持有人之真意，一時脫離其本人所持有之物，均屬之
    。本件告訴人將其所有之手機遺留在店內商品架上，嗣發覺
    後前往原放置手機之處欲尋回手機時，手機已不在原處，因
    而報警等情，此據告訴人、證人蘇楨琟證述在卷，並有前引
    告訴人指出其手機原所在位置照片1張附卷可佐，足認告訴
    人並非不知上開手機係於何時、何地遺失，應屬一時脫離本
    人所持有之遺忘物，而非遺失物。是核被告所為，係犯刑法
    第337條之侵占離本人持有物罪。起訴意旨認被告所犯係同
    條之侵占遺失物罪，容有未洽，惟此僅涉及同條規定犯罪行
    為態樣之不同，尚不生變更起訴法條之問題。
二、爰審酌被告任意侵占他人遺忘之物，侵害他人財產法益，破
    壞社會治安，所為實為不該，並考量被告犯罪動機、目的、
    手段、所侵占之手機價值、侵占期間，以及被告於本院審理
    時始坦承犯行之犯後態度，暨所侵占之手機業經員警查扣發
    還告訴人，有領據1份在卷可參（警卷第39頁）；兼衡被告
    無任何財產犯罪前科之素行，有臺灣高等法院被告前案紀錄
    表在卷可查，以及被告業與告訴人初步談成賠償新臺幣1萬
    元之調解條件，有本院刑事庭調解案件進行單1份附卷可佐
    （本院卷第149至151頁），暨被告於本院審理時自述之智識
    程度及家庭經濟生活狀況（本院卷第121頁）等一切情狀，
    量處如主文所示之刑，並諭知易服勞役之折算標準。
三、末查，被告前未曾因故意犯罪受有期徒刑以上刑之宣告，有
    臺灣高等法院被告前案紀錄表1份在卷可查，本院審酌被告
    因一時失慮致罹刑章，犯後已坦承犯行，並與告訴人約定賠
    償，足見其積極面對自己過錯、有盡力彌補損害之誠意，堪
    信其經此科刑教訓，應當知所警惕而無再犯之虞，本院因認
    本件刑之宣告以暫不執行為適當，爰依刑法第74條第1項第1
    款規定，宣告緩刑2年，以勵自新。另為促使被告培養正確
    之法律觀念，且能深知警惕，避免再犯，本院認尚有命其履
    行一定負擔之必要，爰依刑法第74條第2項第8款規定，諭知
    被告應於本判決確定之日起6個月內，接受法治教育1場次，
    併依刑法第93條第1項第2款規定，諭知被告於緩刑期間付保
    護管束，俾由觀護人予以適當督促，期兼收啟新及惕儆之雙
    效，以維法治。而緩刑之宣告，係國家鑒於被告能因知所警
    惕而有獲得自新機會之期望，特別賦予宣告之刑暫不執行之
    寬典，倘被告未遵循本院所諭知上開緩刑期間之負擔而情節
    重大，或在緩刑期間又再為犯罪，或有其他符合法定撤銷緩
    刑之原因者，均可能由檢察官聲請撤銷本案緩刑宣告，而生
    仍須執行所宣告之刑之後果，併此敘明。
肆、不予沒收之說明：
　　查被告本案侵占之手機1支，固屬其犯罪所得，惟業經員警
    查扣並實際合法發還告訴人，有領據1份在卷可佐（警卷第3
    9頁），爰依刑法第38條之1第5項規定，不予宣告沒收。
據上論斷，應依刑事訴訟法第299條第1項前段，判決如主文。
本案經檢察官王鈺玟提起公訴，檢察官羅瑞昌、黃信勇到庭執行
職務。
中　　華　　民　　國　　111 　年　　10 　　月　  4  　日
                  刑事第十三庭  法　官  吳彥慧
以上正本證明與原本無異。
如不服本判決應於收受本判決後20日內向本院提出上訴書狀，並
應敘述具體理由。其未敘述上訴理由者，應於上訴期間屆滿後20
日內向本院補提理由書狀（均須按他造當事人之人數附繕本）「
切勿逕送上級法院」。 
　　　　　　　　　　　　　　　　書記官  張儷瓊
中　　華　　民　　國　　111 　年　　10　　月　　5 　　日
附錄本案論罪科刑法條：
中華民國刑法第337條
意圖為自己或第三人不法之所有，而侵占遺失物、漂流物或其他
離本人所持有之物者，處1萬5千元以下罰金。